【裁判字號】    95,訴,3505
【裁判日期】    970226
【裁判案由】    勞保
【裁判全文】
臺北高等行政法院裁定
                                     95年度訴字第03505號
原      告  甲○○
訴訟代理人  張清浩律師
被      告  勞工保險局
代  表  人  乙○○總經理）住.
訴訟代理人  丙○○
            丁○○
上列當事人間因勞保事件，原告不服行政院勞工委員會中華民國
95年7 月28日勞訴字第0950031461號訴願決定，提起行政訴訟，
本院裁定如下：
    主  文
原告之訴駁回。
訴訟費用由原告負擔。
    理  由
一、按當事人提起撤銷訴訟或課以義務訴訟，經先經合法訴願程
    序為前提，此觀行政訴訟法第4條、第5條之規定甚明。又原
    告起訴不合程式或不備其他要件，行政法院應以裁定駁回之
    ，為同法第107條第1項第10款所明定。次按「人民對於中央
    或地方機關之行政處分，認為違法或不當，致損害其權利或
    利益者，得依本法提起訴願。但法律另有規定者，從其規定
    。」為訴願法第1 條所明定。其中「法律另有規定者，從其
    規定。」係指就特定類別事件，法律規定不服行政處分之當
    事人，提起訴願之前應先經先行程序，而先行程序亦屬行政
    程序之一環。又「中央主管機關統籌全國勞工保險業務，設
    勞工保險局為保險人，辦理勞工保險業務。為監督勞工保險
    業務及審議保險爭議事項，由有關政府代表、勞工代表、資
    方代表及專家各佔四分之一為原則，組織勞工保險監理委員
    會行之。．．．勞工保險爭議事項審議辦法，由中央主管機
    關擬訂，報請行政院核定之。」、「本辦法依勞工保險條例
    第5 條第3 項規定訂定之。」、「投保單位、被保險人、受
    益人或全民健康保險醫事服務機構（以下均稱申請人）對勞
    工保險局（以下簡稱勞保局）下列事項之核定發生爭議時，
    得依本辦法規定申請審議：．．．四有關保險給付事項。五
    有關職業傷病事項。六有關殘廢等級事項。七有關職業災害
    診療費用事項。．．．」、「申請人依前條規定申請審議時
    ，應於接到勞保局核定通知文件之翌日起60日內，填具勞工
    保險爭議事項審議申請書，並檢附有關證件經由勞保局向勞
    工保險監理委員會申請審議。」勞工保險條例第5 條、勞工
    保險爭議事項審議辦法第1 條、第2 條及第3 條第1 項前段
    分別定有明文。可知當事人就勞保爭議事件不服，應先向勞
    工保險監理委員會申請審議，若不服爭議審定，依訴願法第
    14條第1 項規定，應於收受爭議審定書30日內提起訴願。到
    或公告期滿之次日起30日內為之，若逾越此30日之不變期間
    而提起訴願，即為法所不許。
二、按行政程序法第74條第1 、2 項規定：「送達，不能依前2
    條規定為之者，得將文書寄存送達地之地方自治或警察機關
    ，並作送達通知書兩份，1 份黏貼於應受送達人住居所、事
    務所、營業所或其就業處所門首，另1 份交由鄰居轉交或置
    於該送達處所信箱或其他適當位置，以為送達。前項情形，
    由郵政機關為送達者，得將文書寄存於送達地之郵政機關。
    」，故寄存送達祇要具備：(一)於應為送達之處所，不獲會晤
    受送達人本人，及其同居人或受僱人。(二)將文書寄存送達地
    之自治或警察機關；其由郵政機關送達者，得將文書寄存於
    附近之郵政機關，寄存機關應保存3 個月。(三)製作通知書2
    份，1 份黏貼於送達處所之門首。1 份交由鄰居轉交或置於
    應受送達人之信箱或其他適當之處所等要件，即係合法，該
    送達無論應受送達人實際上於何時受領文書，均以寄存之日
    期，視為收受送達之日期而發生送達之效力。
三、本件福將建築物管理維護有限公司被保險人許朋和於民國（
    下同）88年4 月19日退保，其於89年2 月21日因癌症惡病質
    、口腔癌死亡，原告申請許朋和死亡給付。被告以94年11月
    22日保給命字第09 460744310號函核定所請不予給付。原告
    不服，申請審議，經勞工保險監理委員會以95年4 月12日95
    保監審字第0520號之審定書駁回，審定書於95年4 月19日送
    達於原告住所，因未獲會晤本人亦無受領文書之同居人或受
    僱人，經郵務人員當天將該審定書寄存於送達地之桃園第20
    郵局，並作送達通知書2 份，1 份黏貼於應受送達人住居所
    、事務所或營業所門首，1 份置於應受送達人之信箱，以為
    送達，此有原審定卷附郵務送達證書1 紙為證，原告雖主張
    前揭送達「未黏貼於應受送達人住居所、事務所或營業所門
    首」云云，但與送達証書之記載不符，不足採信。又92年2
    月7 日新修正之民事訴訟法第138 條第2 項雖規定「寄存送
    達，自寄存之日起，經十日內發生效力。」，惟因行政程序
    法第74條就寄存送達已自行規定，條文並無10天生效之規定
    ，亦未規定準用民事訴訟法，則民事訴法前述規定或民事法
    院對民事訴訟法寄存送達之決議、裁判，於行政程序自難逕
    予適用（最高行政法院95年度裁字第02663 號裁定參照），
    是前揭審定書之送達既已合於行政程序法第74條第1 項、第
    2 項規定，於95年4 月19日送達當日即生合法送達效力，原
    告主張於寄存送達經10天才發生送達效力云云，不足採信。
四、本件原告提起訴願之期間，應自審定書送達翌日即95年4 月
    20 日 起算，因原告住居於桃園縣，扣除在途期間3 日，計
    至95 年5月22日即已屆滿。惟原告遲至95年5 月23日始經由
    被告向行政院勞工委員會提起訴願，此有被告於訴願書之收
    文章可按，其訴願自已逾法定不變期間。
五、從而，訴願決定不予受理，尚無不合。原告復對之提起行政
    訴訟，顯非合法，應予駁回。又本件既因不合法予以駁回，
    原告其餘實體主張是否有理由，即屬毋庸審究，併此明。
六、依行政訴訟法第107 條第1 項第10款、第104 條、民事訴訟
    法第95條、第78條，裁定如主文。
中    華    民    國    97    年    2     月    26    日
                  臺北高等行政法院第二庭
                            審判長法  官  徐瑞晃
                                  法  官  蕭惠芳
                                  法  官  畢乃俊
上為正本係照原本作成。
如不服本裁定，應於送達後10日內向本院提出抗告狀（須按他造
人數附繕本）。
中    華    民    國    97    年    2     月    26    日
                                  書記官  簡信滇


司法院資訊處製作；財團法人民間司法改革基金會備份。
